【裁判字號】    99,上訴,179
【裁判日期】    990324
【裁判案由】    妨害風化
【裁判全文】
臺灣高等法院高雄分院刑事判決         99年度上訴字第179號
上  訴  人  臺灣高雄地方法院檢察署檢察官
被      告  甲○○
選任辯護人  洪士宏律師
            林易玫律師
上列上訴人因被告妨害風化案件，不服臺灣高雄地方法院98年度
簡上字第1014號中華民國98年12月3日第一審判決（起訴案號：
臺灣高雄地方法院檢察署98年度偵字第11826 號），提起上訴，
本院判決如下：
     主  文
上訴駁回。
     理  由
一、公訴意旨係以：被告甲○○與戈本遼（涉犯圖利容留猥褻罪
    部分業經原審判處有期徒刑2 月確定）為夫妻關係，共同在
    高雄縣大寮鄉○○路○ 段573 號經營「鈺豐小吃部」，戈本
    遼擔任負責人，負責於男客有需要時叫坐檯小姐，被告則擔
    任櫃檯人員，負責收取顧客消費金額，其等意圖營利，共同
    基於容留、媒介坐檯小姐與不特定男客從事猥褻性交易之故
    意，在上址容留、媒介阮秋菊（經檢察官為不起訴處分確定
    ）與不特定男客人從事猥褻行為，其方式為男客至該小吃部
    消費，若需小姐坐檯陪酒，戈本遼即電知阮秋菊到場，在包
    廂內男客可脫下阮秋菊上衣、胸罩、內褲，僅著短裙，並令
    阮秋菊赤裸全身緊靠男客喝酒、磨蹭、觀看等猥褻行為，阮
    秋菊每坐檯2 小時可抽得新臺幣（下同）500 元，餘歸店家
    所有（含餐費），適於98年4 月13日晚上8 時許，男客董忠
    勝、董忠雄與其友人5 人前往該小吃部飲酒消費欲叫小姐坐
    檯，戈本遼即電知阮秋菊與其他不詳姓名之成年女子前往店
    內1 號包廂坐檯，阮秋菊入內後自行脫光上衣任由男客脫掉
    底褲觀看等猥褻行為，嗣於同日晚上9 時5 分許為警查獲，
    因認被告涉刑法第23 1條第1 項共同圖利容留、媒介猥褻罪
    嫌。
二、按犯罪事實，應依證據認定之，無證據不得認定犯罪事實；
    又不能證明被告犯罪者，應諭知無罪之判決；刑事訴訟法第
    154 條第2 項、第301 條第1 項分別定有明文。次按認定不
    利於被告之證據須依積極證據，苟積極證據不足為不利於被
    告事實之認定，即應為有利被告之認定，更不必有何有利之
    證據；又犯罪事實之認定，應憑證據，如無相當之證據，或
    證據不足以證明，自不得以推測或擬制之方法，以為裁判之
    基礎；最高法院30年上字第816 號判例、40年臺上字第86號
    判例可資參照。又被告之自白，須非出於強暴、脅迫、利誘
    、詐欺或其他不正之方法，且與事實相符者，方得採為科刑
    之證據；被告之自白，不得作為有罪判決之唯一證據，仍應
    調查其他必要之證據，以察其是否與事實相符，刑事訴訟法
    第156 條第1 項、第2 項規定甚明。又被告之自白與事實是
    否相符，須依具體情事，如現場跡象、被害人指供或調查其
    他之必要證據，以認定之，不能憑空臆測，認為與事實相符
    ，而採為判決基礎（最高法院46年臺上字第170 號判例意旨
    參照）。
三、證據能力：
(一)、被告甲○○及其辯護人主張：被告於98年4 月13日第1 次警
    詢之供述，因無通譯在場翻譯，並非出於其自由意識而陳述
    ，而無證據能力云云。按被告之自白，非出於強暴、脅迫、
    利誘、詐欺、疲勞訊問、違法羈押或其他不正之方法，且與
    事實相符者，得為證據，刑事訴訟法第156 條第1 項定有明
    文。本件被告並未具體指述上開筆錄何部分內容係違背其自
    由意識所為陳述，且辯護人亦表示：警詢錄音與筆錄內容大
    致相符，從被告第1 次警詢錄音無法聽出被告係非出於自由
    意識而陳述，認為無須勘驗被告第1 次警詢錄音等語（原審
    卷第59頁），足見被告於第1 次警詢之供述，並無積極證據
    顯示係出於前揭規定所示之不正之方法，自應有證據能力。
(二)、又按被告以外之人於審判外之陳述，雖不符刑事訴訟法第15
    9 條之1 至之4 之規定，然經當事人於審判程序同意作為證
    據，法院審酌該言詞陳述或書面陳述作成時之情況，認為適
    當者，亦得為證據，同法第159 條之5 第1 項定有明文。除
    上開所述外，本判決下列所引用之證據，屬被告以外之人在
    審判外陳述之傳聞證據部分，業經被告、辯護人及檢察官於
    審理中同意作為證據（本院卷第26-27 頁），本院審酌該等
    傳聞證據作成時之狀況，並無違法或不當等不宜作為證據之
    情形，依前開說明，亦得作為證據。
四、公訴意旨認被告涉犯共同圖利容留、媒介猥褻罪嫌，係以被
    告第1 次警詢之供述為主要論據。惟訊據被告堅決否認有共
    同圖利容留、媒介猥褻之犯行，辯稱：其係同案被告戈本遼
    之配偶，但並未與戈本遼共同經營「鈺豐小吃部」，其於查
    獲當天係前往小吃部找戈本遼，坐在櫃檯看電視，對包廂內
    發生之事情並不知情等語。經查：
(一)、高雄縣政府警察局林園分局員警於98年4 月13日21時5 分許
    ，前往上開「鈺豐小吃部」執行臨檢時，因被告在該小吃部
    內，乃將被告及其配偶戈本遼一併帶回製作警詢筆錄，而被
    告於同日22時50分起至同年23時30分所製作第1 次警詢固供
    稱：警方執行臨檢時，其當時在櫃檯，在收錢，在該店幫其
    先生看顧櫃檯，沒有薪水云云（警卷第4-6 頁）；惟間隔不
    到2 小時，於98年4 月14日1 時5 分起至同日1 時55分許製
    作第2 次警詢筆錄則供稱：其沒有在該店上班等語（警卷第
    11-13 頁）；並於原審供稱：其聽警察說是不是妳站櫃檯的
    裡面，其回答說是在櫃檯裡面不是在櫃檯外面，其不懂會計
    是做什麼等語（原審卷第85頁）。而被告為越南籍，有其基
    本資料及中華民國居留證在卷足佐（警卷第4 、41頁），其
    於製作上開第1 次警詢筆錄時，員警並未通知通譯在場協助
    轉述語意等情，業據被告供述明確，並有前開第1 次警詢筆
    錄在卷可憑，佐以被告於查獲至本院審理之期間，又歷經10
    個月以上在臺生活接觸本地話言，惟觀其在本院審理時，就
    所詢簡單生活問題雖可未經通譯直接回答，但就略加複雜之
    問題若未透過通譯轉述，則無法清楚瞭解所詢問題內容及作
    完整之陳述，更遑論攸關其權益之法律相關用語，可知回溯
    本案查獲製作第1 次警詢筆錄當時，於被告對國內語言尚屬
    生疏之情況下，實難期待被告未經通譯協助轉述，即能充分
    理解員警所詢問題內容，是於解讀被告第1 次警詢筆錄時，
    應探求被告當時所欲表達之本意，不能拘泥於筆錄上所記載
    之文字，直接套用長期居住於國內之人之習慣用語，解讀該
    字語在法律上所代表之真意，進而評價被告是否該當於圖利
    容留、媒介猥褻罪責，故被告辯稱：其因語言隔閡，於製作
    第1 次警詢筆錄時誤述其擔任「櫃檯人員」等語，尚非虛妄
    ，應以其第2 次警詢筆錄及審理中有通譯在場轉譯之情況下
    所為之陳述，較能符合其本欲表達之真意，避免產生不當曲
    解，故不能逕以被告第1 次警詢筆錄內容作為其不利之認定
    。
(二)、又證人即本件查獲之員警蔡慶祥於原審雖證稱：案發時其有
    聽到巡官陳文華請被告將1 號包廂的帳單提出來，被告就把
    它整理出來，當時只有1 號包廂有4 、5 位客人，其他包廂
    沒有客人，所以被告在整理是沒什麼障礙，1 號包廂的帳單
    被告是從櫃檯中空的夾層裡面拿出來云云（原審卷第65、68
     頁），惟其於原審亦證稱：其進入1 號包廂前會經過櫃檯
    ，當時一心想到包廂看有無犯罪行為，只知道被告在櫃檯裡
    面，至於她有什麼動作，其並未注意等語（原審卷第67頁）
    ，則蔡慶祥究有無全程清楚目睹案發當時櫃檯內之詳情，已
    有疑義，且被告來自越南，在臺時間非長，並不精通本地通
    用語言，更不會書寫中文字等情，亦據被告陳明在卷，並經
    證人戈本遼於原審證述綦詳（原審卷第76頁），復有被告歷
    次警詢及審理中之筆錄簽名（英文書寫）可佐，衡情被告於
    案發當時，應不具書寫如扣案1 號包廂估價單上「包廂、台
    B 」等完整中文字體（詳警卷第40頁之估價單）之能力，又
    豈能擔任「鈺豐小吃部」會計一職？足見，尚難僅憑證人蔡
    慶祥上開存有瑕疵之陳述，逕認被告於查獲當時，係在櫃檯
    內從事會計職務，進而推論被告與戈本遼一同在「鈺豐小吃
    部」包廂內，容留、媒介成年女子與男客從事脫衣陪酒之猥
    褻犯行；又縱令蔡慶祥前開所證為真，惟其證述內容，充其
    量只能說明被告於員警執行臨檢時在「鈺豐小吃部」櫃檯內
    ，並無法證明被告於該小吃部係負責收取包廂內男客消費之
    金額。況且，「鈺豐小吃部」之實際經營者係被告之配偶戈
    本遼，業據證人即同案被告戈本遼於警詢及原審證述綦詳（
    警卷第9 頁背面、原審卷第58頁），且戈本遼於警詢亦證稱
    ：我直接以電話方式通知阮秋菊這裡有客人，是否願意來坐
    檯陪酒等語（警卷第10頁），足見阮秋菊於查獲當日，係戈
    本遼通知至「鈺豐小吃部」包廂內脫衣陪酒，而非被告聯絡
    其到場坐檯，益見被告所辯其並未參與本件圖利容留、媒介
    阮秋菊與客人為猥褻之犯行等語，尚屬可採。
(三)、再者，依卷內之證據資料，員警雖在「鈺豐小吃部」1 號包
    廂內查獲成年女子阮秋菊有脫衣陪酒坐檯之猥褻行為，惟依
    當時在場消費之男客董忠勝、董忠雄等人，則均未證述被告
    於其等消費過程中，有招呼其等進入包廂內消費、或向其等
    收取坐檯等款項之行為，此有其等警詢筆錄可佐（警卷第15
    -19 頁），再參以被告於97年8 月13日與戈本遼結婚，於98
    年1 月7 日辦理結婚登記，戈本遼並認領被告於96年11月13
    日所生之女兒等情，有其等全戶戶籍查詢資料在卷可憑（本
    院卷第55-1、55-2頁），足見本案查獲當時，被告尚有1 名
    年幼（1 歲多）女兒賴其貼身照顧之情況下，其有無多餘之
    時間與戈本遼共同經營「鈺豐小吃部」而參與容留、媒介女
    子與男客從事猥褻犯行，亦非無疑，而被告身為人妻，又需
    撫育1 歲多之女兒，且隻身來臺，平時能與其閒聊舒解鄉愁
    之人不多，故其於空閒之時偶爾前往戈本遼經營之小吃部閒
    聊，乃合乎常情之事，自難以此即推論有與戈本遼共同經營
    「鈺豐小吃部」，並共犯本件圖利容留、媒介猥褻之犯行，
    故被告辯稱：其有時會帶小孩至小吃部玩，但未與戈本遼共
    同經營「鈺豐小吃部」，查獲當天只是去小吃部找戈本遼，
    然後坐在櫃檯看電視，對於包廂內之情形其不知情等語，應
    屬可採。
(四)、綜上所述，被告前開所辯，應屬可採，公訴人所持之前開論
    據，均無法採為認定被告犯罪之證據；此外，復查無其他積
    極證據足資證明被告有何共同圖利容留、媒介猥褻之犯行，
    被告被訴圖利容留、媒介猥褻罪，自屬不能證明。
五、原審因而以不能證明被告犯圖利容留、媒介猥褻罪，而為被
    告無罪之諭知，核無違誤；檢察官猶執前詞，指摘原判決不
    當，為無理由，應予駁回。
六、至同案被告戈本遼被訴圖利容留猥褻罪部分，業經原審判處
    有期徒刑2 月確定，爰不另論列。
據上論斷，應依刑事訴訟法第368 條，判決如主文。
本案經檢察官孫小玲到庭執行職務。
中    華    民    國    99    年    3     月    24    日
                  刑事第三庭    審判長法  官   莊崑山
                                      法  官   莊松泉
                                      法  官   唐照明
以上正本證明與原本無異。
如不服本判決應於收受本判決後10日內向本院提出上訴書狀，其
未敘述上訴理由者，並得於提起上訴後10日內向本院補提理由書
狀（均須按他造當事人之人數附繕本）「切勿逕送上級法院」。
中    華    民    國    99    年    3     月    24    日
                                      書記官   黃琳群

司法院資訊處製作；財團法人民間司法改革基金會備份。
